臺灣高等法院臺南分院刑事判決
上　訴　人
即　被　告　甲○○
指定辯護人　本院公設辯護人　戊○○
上列上訴人因毒品危害防制條例案件，不服臺灣臺南地方法院91
年度訴字第922號中華民國93年5月31日第一審判決（起訴案號：
臺灣臺南地方法院檢察署91年度偵字第5418號、91年度偵字第47
00號、91年度偵字第5417號、91年度偵字第4698號、91年度偵字
第5419號、91年度偵字第4764號、91年度偵字第5420號、91年度
偵字第6221號、91年度偵字第6251號、91年度偵字第5220號、91
年度偵字第6543號、91年度偵字第7674號），提起上訴，本院判
決如下：
    主  文
上訴駁回。
    事  實
一、甲○○於民國85年11月間曾犯賭博罪，經臺灣臺南地方法院
    判處有期徒刑四月確定，甫於86年11月17日執行完畢，猶不
    知悔改。因染有施用毒品之惡習，為籌資購買毒品供己施用
    ，竟與女友丙○○（臺灣臺南地方法院通緝中）及年籍、真
    實姓名均不詳、綽號「大胖」之成年人，共同基於營利之概
    括犯意販賣第二級毒品安非他命，先後於91年4月下旬某日
    及其後數日之某日，由丁○○撥打甲○○電話號碼00000000
    00號之行動電話，與甲○○談妥購買安非他命之價格、數量
    後，旋由丙○○及甲○○負責聯絡綽號「大胖」之人，將第
    二級毒品安非他命攜至甲○○與丙○○共同租賃居住之台南
    市○○路599號4樓11室住處，乙○○則受丁○○指示前往上
    址取貨，兩次交易分別交付甲○○、丙○○新台幣（下同）
    二萬三千元、一萬一千五百元現金而取得約一兩、半兩之第
    二級毒品安非他命。丙○○、甲○○及綽號「大胖」之人，
    即以此方式販賣第二級毒品安非他命予丁○○，前後兩次共
    計得款三萬四千五百元。嗣91年4月29日下午五時三十分許
    ，經警持搜索票前往上址搜索時，當場扣得海洛因二小袋（
    公訴意旨誤繕為八小袋）、安非他命八小包（總淨重十點八
    五公克，驗餘總淨重十點七四公克，扣押書記載十二點二公
    克，公訴意旨誤繕為二十點二公克）、Ｋ他命粉一百公克、
    Ｋ他命膠囊二十粒、摻大麻香菸一支、電子秤一台及行動電
    話一支（門號0000000000號）、分裝夾鏈袋五袋及分裝鏟子
    二支等物後，始循線查獲上情。
二、案經台南市警察局第一分局、行政院海岸巡防署台南市機動
    查緝隊報請臺灣臺南地方法院檢察署檢察官偵查及臺灣臺南
    地方法院檢察署檢察官自動檢舉偵查後起訴。
    理  由
一、訊據被告甲○○矢口否認有何販賣第二級毒品之犯行，辯稱
    ：丁○○他們來都是直接和「大胖」洽商交易的細節，伊與
    丙○○只是負責聯絡「大胖」，未參與販賣的行為云云。經
    查：
  (一)同案被告丁○○分別於91年4月下旬某日及其後數日之某日
    ，撥打被告甲○○0000000000號之行動電話，與甲○○聯絡
    ，談妥以二萬三千元、一萬一千五百元之價錢，分別購買毒
    品安非他命約一兩、半兩後，均由同案被告乙○○前往被告
    甲○○與同案被告丙○○之台南市○○路住處，由被告甲○○與丙○○交付毒品安非他命，同時收取乙○○所交付之二
    萬三千元、一萬一千五百元，且第二次交易時，復曾因丁○○與甲○○因就價錢有爭議，而有貼補二千元之事，終以一
    萬一千五百元成交等情，業據證人丁○○、乙○○證述綦詳
    （原審卷第139頁），核與證人丙○○證述：伊確實有拿給
    乙○○，並向其收取一萬一千五百元，因當時甲○○與丁○○價錢未談好，伊怕乙○○難作人，就下去打圓場，交貨給
    乙○○等語（見91年4月30日偵訊筆錄、偵卷4698號第8頁及
    反面），互核相符。且被告甲○○對於丁○○於上述時間二
    次購買毒品時，均先以電話與其聯絡，嗣由乙○○前往上址
    向其或丙○○拿取毒品，且與丙○○確已將安非他命交付乙○○攜回並收取交易之金錢等事實，亦供認不諱。證人丁○○與乙○○在本院亦為相同之證述，「（根據丙○○之供述
    ，你曾經打電話給她跟甲○○，你要去買安非他命，她跟大
    胖聯絡之後就拿到住處跟你交易，有何意見？沒意見。）「
    （你跟封彥棻他們是怎麼聯絡的？）我打電話給他們，價錢
    講好了，我叫乙○○去幫我拿回來，錢叫乙○○拿去，然後
    跟丙○○拿東西回來。」「（你打電話是給封彥棻，或是甲○○？）都有。」「（前後幾次？）兩次。」「（依照你的
    筆錄是講91年的下旬跟之後的幾天你曾經打0000000000行動
    電話給他？）是。」「（你所講的一次是兩萬三千元，一次
    是一萬一千五百元？）對，正確。」「（你有無跟封彥棻或
    是甲○○拿過安非他命？）那是豐仔叫我去跟他拿的。」「
    （豐仔是不是在場的丁○○？）是丁○○。」「（拿的是丙○○，還是甲○○拿給你的？）第一次是甲○○，第二次是
    「豐仔」跟他價錢談不攏，結果差幾千元，叫我跟他講，跟
    那個女孩子講，原本是豐仔價錢跟他講好了，結果價錢拿不
    下，甲○○說不行，這樣子他會虧，我回去被豐仔罵，差幾
    千元，我就跟封彥棻講，我說價錢你們不是都說好了，第二
    趟是封彥棻拿給我的。」「（第一次是兩萬三千元？）是。
    」「（第一次是甲○○拿給你的？）是。」「（第二次是一
    萬一千伍佰元？）結果「豐仔」拿一萬一千伍佰元給我，甲○○說這樣他會虧錢，後來丙○○剛好下來，我問她價錢不
    是都跟「豐仔」講好了。」「（第二次是丙○○拿給你的？
    ）是，虧幾千元，封彥棻她說要去跟甲○○講我們自己虧算
    了。」「（有無跟大胖講價錢？）證人翁答價錢不是大胖跟
    我講的」「（都是甲○○跟你講的？證人翁答都是封彥棻跟
    甲○○跟我講的。」（本院卷第138頁至第145頁）。據此可
    知，被告甲○○與丙○○於丁○○二次購買安非他命之交易
    中，均參與議價、交付毒品與收取金錢等攸關買賣毒品重要
    關係事項行為，足堪認定。被告甲○○辯稱丁○○係直接與
    「大胖」接洽，其與封女僅負責聯絡「大胖」云云，即與事
    實不符，要難採信。
  (二)次查，同案被告乙○○證稱：有一次跟丙○○拿的，她旁邊
    有一個胖胖的，不知道是否小胖（見原審92年4月11日訊問
    筆錄、原審卷(一)第205頁）；丁○○另證述：丙○○有說毒
    品是那個胖胖的人所有；甲○○確實有說毒品是「大胖」賣
    給伊的，但伊都是跟甲○○、丙○○聯絡，不曾直接跟「大
    胖」聯絡過等語（見91年6月11日偵訊筆錄、偵卷4698號第
    21頁及反面），核與證人丙○○證稱：甲○○住處的安非他
    命向「大胖」拿等語相符（見91年4月30日偵訊筆錄、偵卷
    4700號第9頁），丙○○在警訊中亦為相同陳述（偵卷5418
    號第10頁反面。是本件販賣予丁○○之毒品乃係綽號「大胖
    」者提供乙節，亦堪認定。
  (三)此外，司法警察於91年4月29日持搜索票前往被告甲○○與
    丙○○同住之上址搜索時，所查扣之安非他命八小包（實際
    總毛重十三點一一公克，總淨重十點八五公克，驗餘總淨重
    十點七四公克，公訴意旨誤繕為二十點二公克，有台南市警
    察局第一分局扣押物品清冊一份附於警卷可佐），經鑑定結
    果均含甲基安非他命成份，有內政部警政署警察局91年9月
    2日刑鑑字第0910184349號鑑驗通知書一份附卷可稽（附於
    原審卷(一)第56、57頁）。此外，並有電子秤一台、行動電話
    一支（號碼0000000000號）、分裝夾鏈袋五個、鏟子二支等
    物扣案可佐。
  (四)按刑法之共同正犯，除同謀犯僅以其參與犯罪之謀議為其犯
    罪構成要件外，一般共同正犯，係採客觀主義，以共同實施
    構成犯罪事實之行為為成立要件，共犯相互間，若有共同實
    施犯罪行為之意思，雖祇分擔一部分行為，仍應就全部犯罪
    事實共同負責，此有最高法院89年度台上字第2531號判決意
    旨可資參照。被告甲○○先後二次與丁○○商議毒品交易價
    格，且與「大胖」聯絡，由「大胖」提供毒品後，由其與丙○○將毒品安非他命送交乙○○並收取金錢，顯已參與販賣
    毒品犯罪構成要件之行為，揆諸前揭說明，其與丙○○及「
    大胖」即屬共同正犯。
  (五)次按近來政府為杜絕毒品氾濫，毒害人民，再三宣導教民眾
    遠離毒品、且為達到禁絕毒品之目的，對於查緝施用、轉讓
    及販賣毒品無不嚴格執行，且販賣毒品更係重罪，而將毒品
    隨身攜帶而行或向他人購買毒品，過程本具遭他人舉報或為
    警當場查獲之高度危險性，衡諸常情，吸食毒品者，若無利
    可圖，當不致輕易將毒品轉贈他人，否則無異增加自己購買
    毒品之負擔且徒然提高遭警查獲之風險，是本件被告甲○○
    與丙○○及綽號「大胖」者，以每半兩一萬一千五百元之代
    價與丁○○交易毒品，其等有營利意圖甚明。
  (六)綜上，被告甲○○與丙○○及綽號「大胖」者，共同販賣第
    二級毒品安非他命二次之犯行已臻明確，應依法論科。
二、按本件被告甲○○上開犯行於本案繫屬後，毒品危害防制條
    例業經總統於九十二年七月九日以華總一義字第０九二００
    一二一九三０號令公布，並自九十三年一月九日施行，其中
    第四條由五項增列為六項，第八條由四項增定為六項，惟第
    四條第一、二、六項規定製造、運輸、販賣第一、二級毒品
    既、未遂罪，及同條例第八條第一項規定轉讓第一級毒品罪
    ，修法前後刑度均相同，依上開條例第三十五條第一項規定
    ，比較新舊法結果，新法對被告等並無任何不利，本件自應
    適用裁判時即修正後之毒品危害防制條例，核先敘明。
三、核被告甲○○所為，係犯毒品危害防制條例第4條第2項販賣
    第二級毒品罪。其與同案被告丙○○、綽號「大胖」者，就
    上開犯行有犯意聯絡及行為分擔，為共同正犯。其販賣毒品
    前後持有毒品之低度行為，應為販賣之高度行為所吸收，不
    另論罪。其先後二次販賣第二級毒品安非他命之犯行，時間
    緊接，犯罪構成要件相同，顯係基於概括犯意反覆為之，應
    依刑法第五十六條連續犯之規定論以一罪，除販賣第二級毒
    品本刑為無期徒刑部分，依法不得加重外，餘依法加重其刑
    。又被告於85年11月間曾犯賭博罪，經臺灣臺南地方法院判
    處有期徒刑四月，於86年11月17日執行完畢，有臺灣高等法
    院被告全國前案紀錄表附卷可按，五年以內再犯本件有期徒
    刑以上之罪，為累犯，除販賣第二級毒品本刑為無期徒刑部
    分，依法不得加重外，餘依法加重其刑，並遞加重之。
四、按刑法第五十九條規定，犯罪之情狀可憫恕者，得酌量減輕
    其刑，同法第五十七條規定，科刑時應審酌一切情狀，尤應
    注意左列事項（共十款）為科刑重輕之標準，兩條適用上固
    有區別，惟所謂「犯罪之情狀」與「一切情形」云云，並非
    有截然不同之領域，於裁判上酌減其刑時，應就犯罪一切情
    狀 (包括第五十七條所列舉之十款事項），予以全盤考量，
    審酌其犯罪有無可憫恕之事由（即判例所稱有特殊之原因與
    環境等等，在客觀上足以引起一般同情，以及宣告法定低度
    刑，是否猶嫌過重），以為判斷。故適用第五十九條酌量減
    輕其刑時，並不排除第五十七條所列舉十款事由之審酌，惟
    其程度應達於確可憫恕，始可予以酌減（最高法院七十年度
    第六次刑事庭會議決議參照）。查本件被告甲○○本身有施
    用毒品之習性，業經其供述在卷，並有臺灣高等法院被告全
    國前案紀錄表在卷可按，其為圖供給自己施用毒品無虞，而
    為上述販賣毒品，次數僅二次，金額僅三萬餘元，犯行尚非
    十分重大，與坊間中盤、大盤販毒者有別。然而，販賣第二
    級毒品罪之法定最低本刑為七年以上有期徒刑，對被告甲○○處以最低之刑後，仍感過重，其原因乃在於其上述犯罪情
    狀相較於法定最低刑度，仍有法重情輕之情形，值堪憫恕，
    被告甲○○依刑法第59條之規定，酌量減輕其刑，並依刑法
    第71條第1項先加後減之。
五、沒收部分：按沒收為從刑之一種，依主從不可分之原則，應
    附隨緊接於主刑之下而同時宣告；又共同正犯因相互間利用
    他人之行為，以遂行其犯意之實現，本於責任共同之原則，
    有關沒收部分，對於共犯間供犯罪所用之物，自均應為沒收
    之諭知，有最高法院91年度台上字第5583號判決意旨可參。
(一)沒收之物
  1.被告甲○○販賣第二級毒品安非他命予同案被告丁○○，得
    款計三萬四千五百元，應依毒品危害防制條例第19條第1項
    之規定沒收之，如全部或一部不能沒收時，以其財產抵償之
    。
  2.扣案之安非他命八小包（實際總毛重十三點一一公克，總淨
    重十點八五公克，驗餘總淨重十點七四公克）均為查獲之毒
    品，應依毒品危害防制條第18條第1項前段之規定沒收銷燬
    之。
  3.扣案之電子秤一台、行動電話一支（號碼00000000
    00號）、分裝夾鏈袋五個、鏟子二支，均係被告甲○○供
    販賣第二級毒品所用之物（被告於91年6月5日警詢、92年1
    月9日原審訊問時供承係其所有之物），均應依上開條例第
    19條第1項之規定宣告沒收（該等物品既經扣押，即無全部
    或一部不能沒收之問題，自無併諭知不能沒收時追徵價額或
    以其財產抵償之必要）。
(二)不沒收之物
  1.扣案含有海洛因成份之白粉二袋（袋上分別標示０點四公克
    及０點七公克，合計淨重０點七一公克，包裝重０點四五公
    克，公訴意旨誤繕為八小袋，有台南市警察局第一分局扣押
    物品清冊一份附於警卷可佐）係被告甲○○於另案所犯販賣
    第一級毒品海洛因犯罪所用之物，業經法院於該案宣告沒收
    銷燬（見臺灣臺南地方法院90年度訴字第800號、本院92年
    度上更(二)字第275號判決書），亦毋庸更於本件宣告沒收。
  2.扣案含微量三級毒品Ｋ他命成份粉末一百公克（實際毛重一
    百十一點三四公克，淨重一百零五點三五公克，驗餘總淨重
    一百零五點二六公克）及膠囊二十粒（總淨重二點六六公克
    ，二十粒，共取０點０四檢驗，抽樣五粒，總餘二點六二公
    克）、摻大麻香菸一支（上開各扣案物之鑑定結果均見內政
    部警政署刑事警察局91年9月2日刑鑑字第０九一０一八四三
    四九號鑑驗通知書【原審卷(一)第56至57頁】），雖均屬違禁
    物，然與被告甲○○所犯本案之罪無涉，應由檢察官另行處
    理。
  3.末查扣案安非他命吸食器雖為被告甲○○所有之物，亦與被
    告甲○○所犯本件販賣毒品之行為無關，亦無從沒收，附此
    敘明。
六、原審以被告罪證明確，因予適用修正後毒品危害防制條例第
    4條第1項、第2項、第8條第1項、第18條第1項前段、第19條
    第1項、第35條第1項，刑法第11條前段、第28條、第47條、
    第56條、第59條，並審酌被告甲○○之素行、犯罪之動機、
    目的、販賣毒品之次數甚少，而所得甚微，及販賣毒品對人
    身健康及社會治安之影響程度，被告甲○○犯罪後猶飾詞狡
    辯等一切情狀，量處被告甲○○共同連續販賣第二級毒品，
    累犯，處有期徒刑伍年，另就扣案之安非他命捌小包（總淨
    重拾點捌伍公克，驗餘總淨重拾點柒肆公克）沒收銷燬之；
    扣案之電子秤壹台、行動電話壹支（門號0000000000號）、
    分裝夾鏈袋伍袋、分裝鏟子貳支均沒收。販賣毒品所得之財
    物三萬四千五百元沒收，如全部或一部不能沒收時，以其財
    產抵償之。本院經核原判決認事用法俱無不合，量刑亦稱妥
    適，被告上訴意旨，猶執前詞，否認犯罪，指摘原判決不當
    ，並無可取，為無理由，應予駁回。
據上論結，應依刑事訴訟法第368條，判決如主文。
本案經檢察官劉得鉦到庭執行職務。
中　　華　　民　　國　　94　　年　　8 　　月　　30　　日
                  刑事第六庭    審判長法　官　蔡崇義
　　                                  法　官　董武全
　　                                  法　官　侯明正
以上正本證明與原本無異。
如不服本判決，應於收受本判決後十日內向本院提出上訴書狀。
其未敘述上訴理由者並得於提起上訴後十日內向本院補提理由書
狀（均須按他造當事人之人數附繕本）「切勿逕送上級法院」。
　　　　　　　　　　　　　　　　　　　書記官　李育儒
中　　華　　民　　國　　94　　年　　8 　　月　　31　　日
附錄法條：
毒品危害防制條例第四條第二項：
製造、運輸、販賣第二級毒品者，處無期徒刑或七年以上有期徒
刑，得併科新台幣七百萬元以下罰金。
